【裁判字號】    92,易,1655
【裁判日期】    921229
【裁判案由】    恐嚇等
【裁判全文】
臺灣臺北地方法院刑事判決                        九十二年度易字第一六五五號
    公  訴  人  臺灣臺北地方法院檢察署檢察官
    被      告  甲○○  男  五.
    選任辯護人  林孜俞律師
右列被告因恐嚇等案件，經檢察官提起公訴（九十二年度調偵字第四六○號），本院
判決如左：
    主  文
甲○○公然侮辱人，處罰金貳仟元，如易服勞役，以佰元折算壹日；又以加害生命
、身體之事，恐嚇他人致生危害於安全，處有期徒刑月，如易科罰金，以佰元折
算壹日。
    事  實
一、甲○○在臺北縣新店市碧潭西岸以經營天鵝船營生，丙○○則在同縣市碧潭西岸
    賣店一號開設「碧雲天餐廳」，二人長期以來就該處碼頭使用權歸屬即有爭執。
    於民國九十一年十月三十一日晚上十一時三十分許，丙○○正準備關店休息之際
    ，甲○○即前往「碧雲天餐廳」，以該餐廳排放污水污染水面而影響其天鵝船之
    經營為由要求丙○○至碼頭邊觀看並加以改善，丙○○則答以排水管係由位於該
    處之四家餐廳一同排放，且甲○○並無碼頭之使用權等語，二人因而在位於「碧
    雲天餐廳」旁公廁與碼頭連接樓梯處之不特定人得以共見共聞處所再次發生爭執
    ，甲○○即先基於公然侮辱之犯意，出言「幹你娘（閩南語）」、「烏龜生的也
    是烏龜」、「王八蛋」、「你娘的（閩南語）」等足以減損他人名譽之語公然侮
    辱丙○○，另基於加害生命、身體事恐嚇他人之犯意，向丙○○恫嚇稱：「你給
    我走著瞧，要不然你怎麼死的都不知道。」等加害生命、身體之話語恐嚇丙○○
    ，使丙○○心生畏懼，並致生危害於安全，嗣因丙○○姪女乙○○聽聞爭吵聲而
    將丙○○拉離現場，始平息該次紛爭。
二、案經丙○○訴由臺北縣警察局新店分局報請臺灣臺北地方法院檢察署檢察官偵查
    起訴。
    理  由
一、訊據被告甲○○固坦承於其與告訴人丙○○前因碼頭使用權即有爭執，而於上開
    時、地與告訴人因餐廳排放污水發生爭執，其於爭執中曾以「王八蛋」辱罵告訴
    人，且案發當時其配偶陳劉素蓮及藍傑係站在天鵝船售票亭處，伊則先站在由樓
    梯最底端起算第十階處，之後站在樓梯最底端處等情，惟矢口否認有出言恐嚇或
    說其他告訴人所指公然侮辱話語之犯行，並辯稱：於發生爭執時，伊僅是聲音比
    較大聲，而因為告訴人先罵伊為王八蛋，伊才回以王八蛋，但並未說其他恐嚇或
    公然侮辱之話語，且告訴人之姪女乙○○當時也不在現場云云。經查：告訴人於
    本院結證稱：當天晚上，伊正在準備打烊，店內還有受伊父親之託前來接伊回家
    之乙○○，被告就來請伊出去看排放油污之狀況，伊出去後就站在公廁旁樓梯上
    方，被告走到樓梯下方，就針對伊所開設之餐廳是否排放廢水影響碼頭天鵝船之
    經營而發生爭執，伊回答還有其他三家經營，但被告不肯接受解釋，且很生氣地
    對伊大罵三字經「幹你娘（閩南語）、烏龜生的也是烏龜、你娘的（閩南語）」
    ，伊便答以被告並無碼頭之使用權，被告就很大聲地說：「你走在路上小心點，
    你給我走著瞧，要不然你怎麼死的都不知道」，使伊心理很害怕，走在路上會怕
    被人跟蹤，接著站在伊後方看板後面並與伊距離不到一公尺的乙○○就將伊拉開
    ，案發時，被告的太太站在樓梯下方售票亭旁邊，被告恐嚇的話是用國語講的等
    語（見本院九十二年十一月十日訊問筆錄第三頁至第一○頁）；證人乙○○於本
    院到庭結證稱：伊為大陸地區人民，陸陸續續在臺灣地區居住了二年，案發當天
    晚上，因為告訴人父親要求前往餐廳接告訴人回家，被告於晚上十一點多餐廳準
    備打烊拉鐵門時過來餐廳，要告訴人出去，伊後來聽到二人爭吵才由餐廳走出走
    到公廁前面，被告站在公廁樓梯下方與站在樓梯上方的告訴人針對餐廳油污的事
    情發生爭吵，告訴人有說碼頭使用權屬於告訴人所有，被告是占用告訴人的使用
    權，而油污問題還有其他餐廳一起造成，被告就用閩南語大罵三字經，接著用國
    語很兇地說：「走路小心點，怎麼死的都不知道」，伊便趕快將告訴人拉走，因
    被告罵三字經是說閩南語，伊除了知道被告有說「他媽的」以外，伊聽不懂其餘
    三字經的內容，但可由被告的表情來判斷被告是罵三字經，告訴人提及碼頭使用
    權是在被告恐嚇之後等語（見同上訊問筆錄第一二頁至第一八頁），告訴人及證
    人乙○○上開證述情節雖就被告辱罵告訴人之內容及告訴人係何時提及碼頭使用
    權之細節部分略有出入，然二人就事情發生經過、被告確曾出言辱罵、恐嚇告訴
    人及案發當時告訴人、被告所處位置等重要事項均為前後一致之證述，而被告亦
    不否認案發當時確實因油污問題與告訴人發生爭執並以「王八蛋」辱罵告訴人，
    且經本院前往案發現場勘驗相關地理位置，案發現場為一開放之空間，證人乙○○及告訴人所指證人乙○○所處位置，前有標示「停車場、賣店、公廁」之看板
    及種植樹木，而與告訴人及被告發生爭執所在之樓梯距離不遠，被告前後分別所
    處之位置及證人陳劉素蓮、藍傑所處天鵝船售票亭處，分別低於上開告訴人所指
    乙○○所站位置約二點五五公尺、四點二五公尺，（告訴人及被告發生爭執所在
    之樓梯共有二十五階，每階十七公分，告訴人及其所指乙○○所站位置均位於樓
    梯之最頂端，而被告先前所站位置距離樓梯最頂端有十五階，被告之後所站位置
    位於樓梯最底端而與證人陳劉素蓮、藍傑所處天鵝船售票亭處於同一平面，故被
    告先前所站位置低於告訴人所站位置二點五五公尺，被告之後及證人陳劉素蓮、
    藍傑所站位置低於告訴人所站位置四點二五公尺），立於低處之被告、證人陳劉
    素蓮及藍傑之視線是否能望及種植樹木及設有看板處後方，實有疑問，又無其他
    證據可顯示證人乙○○不在現場，是應認證人乙○○確有站立在告訴人所指之位
    置，而立於該處之證人乙○○既與告訴人及被告發生爭執所在之樓梯距離不遠，
    其自可清楚聽聞被告所言內容，是應認告訴人及證人乙○○所述情節較與常情事
    理相符而堪採信。至於證人藍傑與被告之配偶陳劉素蓮均證稱未聽聞被告出言辱
    罵、恐嚇告訴人等部分，雖證人藍傑於偵查中證稱：伊在告訴人旁開設餐廳，平
    常告訴人與被告並未發生衝突，伊亦未看見告訴人與被告發生衝突，也不曾看過
    告訴人與被告互罵，案發當天，告訴人與被告應該不算衝突，伊僅聽到告訴人與
    被告就油污問題有所談話，但並未聽到被告罵告訴人，亦未聽到告訴人罵被告等
    語（見本案調偵卷第二○頁至第二四頁），證人陳劉素蓮則於偵查中證稱：案發
    當時，告訴人與被告就油污問題發生爭執，二人都很大聲地吼，但伊沒有聽到告
    訴人罵被告，也沒有聽到被告罵告訴人等語（見本案調偵卷第二四頁至第二八頁
    ），核與被告於本院審理中所稱：因為告訴人罵伊王八蛋，伊才罵告訴人王八蛋
    等語（見本院審理筆錄第一六頁）情節即有未合，且證人藍傑所稱案發當天告訴
    人與被告應不算衝突云云，亦與被告、告訴人所稱案發當天發生爭執、證人乙○○所稱被告出言大聲及證人陳劉素蓮所稱當時雙方吵得很大聲等陳述有所違背，
    是證人藍傑及陳劉素蓮之證詞均難以採為被告有利認定之依據。本件事證業已明
    確，被告犯行均堪以認定。
二、核被告所為，係犯刑法第三百零五條之恐嚇危害安全罪及刑法第三百零九條第一
    項之公然侮辱罪。被告所犯上開二罪間，犯意各別，行為不同，應分論並罰。爰
    審酌被告於偵查及本院審理中除坦承以「王八蛋」辱罵告訴人外，其餘均矢口否
    認，犯後態度不佳，因與告訴人發生爭執，即出言辱罵及恐嚇告訴人，犯罪動機
    實有可議之處，且犯罪手段對於告訴人生理、心理及名譽所產生之危害等情狀，
    分別量處如主文所示之刑，並諭知易服勞役及易科罰金之折算標準。
據上論斷，應依刑事訴訟法第二百九十九條第一項前段，刑法第三百零五條、第三百
零九條第一項、第四十一條第一項前段、第四十二條第二項，罰金罰鍰提高標準條例
第一條前段、第二條，判決如主文。
本案經檢察官方伯勳到庭執行職務
中      華      民      國    九十二    年     十二     月    二十九    日
                              臺灣臺北地方法院刑事第一庭
                                  審判長法  官    陳興邦
                                        法  官    劉亭柏
                                        法  官    唐于智
右正本證明與原本無異。
如不服本判決，應於判決送達後十日內向本院提出上訴狀（應抄附繕本）。告訴人或
被害人如對於本判決不服者，應具備理由請求檢察官上訴，其上訴期間之計算係以檢
察官收受判決正本之日期為準。
                                        書記官    陳俐妙
中      華      民      國    九十二    年     十二     月    二十九    日
附錄本案論罪法條
刑法第三百零五條
以加害生命、身體、自由、名譽、財產之事，恐嚇他人致生危害於安全者，處二年以
下有期徒刑、拘役或三百元以下罰金。
刑法第三百零九條第一項
公然侮辱人者，處拘役或三百元以下罰金。


司法院資訊處製作；財團法人民間司法改革基金會備份。
